【裁判字號】    89,上更(一),849
【裁判日期】    890114
【裁判案由】    毒品危害防制條例
【裁判全文】
臺灣高等法院刑事判決                        八十九年度上更(一)字第八四九號
    上  訴  人  臺灣桃園地方法院檢察署檢察官
    上  訴  人
    即  被  告  丁○○
    選任辯護人  鐘律師
    被      告  丙○○
                乙○○
    共      同
    指定辯護人  本院甲○
右上訴人因被告違反毒品危害防制條例案件，不服臺灣桃園地方法院八十八年度訴字
第一三三八號，中華民國八十九年一月十四日第一審判決（起訴案號：臺灣桃園地方
法院檢察署八十八年度偵字第一四五八二號），提起上訴，經判決後，由最高法院第
一次發回更審，本院判決如左：
      主  文
原判決關於丁○○部分撤銷。
丁○○連續販賣第一級毒品，累犯，處有期徒刑拾伍年，褫奪公權拾年。扣案之第一
級毒品海洛因拾肆包（合計淨重伍伍點伍肆公克，包裝重肆點伍公克，純度五一‧
八八％，純質淨重貳捌點捌壹公克）沒收銷燬之，另分裝袋壹佰柒拾伍個沒收。販毒
所得新台幣貳萬元及供販毒所用之門號0000000000號行動電話機壹具均沒
收，如全部或一部不能沒收時，追徵其價額或以其財產抵償之。
其他上訴駁回。
      事  實
一、丁○○曾於民國（下同）八十七年間因違反麻醉藥品管理條例案件，經原審法院
    判處有期徒刑三月，於八十八年一月二十八日易科罰金執行完畢，仍不知悔改。
    復意圖營利，並基於概括之犯意，以其所有門號0000000000號行動電
    話機一具作為販毒之連絡工具，自八十八年七月中旬某日起至同年九月五日止，
    先後在桃園縣中壢市○○路「裴翠宮廷」社區門口，將第一級毒品海洛因以高於
    販入之價格，販賣予丙○○及乙○○共同施用（陳、林二人涉嫌施用毒品部分，
    由檢察官另案處理），先後計十次，每次販出一包重約０‧四公克，價格為新台
    幣（下同）二千元。復承續前開販賣營利之概括犯意，於同年九月八日上午八時
    許，在高雄市「傳家保齡球館」前，向綽號「小林」之成年男子，以十萬元之價
    格販入第一級毒品海洛因（嗣後經其分裝成十四包，合計淨重五五‧五四公克，
    包裝重四‧五三公克，純度五一‧八八％，純質淨重二八‧八一公克），待價而
    沽。嗣丁○○於八十八年九月九日下午五時十分許，在桃園縣桃園市○○○街九
    十巷十二號二樓分裝毒品之際，為警查獲，並當場扣得前開已分裝完妥備供販售
    之海洛因十四包及其所有供販賣毒品所用之分裝袋一百七十五個。
二、案經桃園縣警察局八德分局報請台灣桃園地方法院檢察署檢察官偵查起訴。
      理  由
壹、撤銷改判即被告丁○○有罪部分：
一、訊據被告丁○○僅坦承於八十八年九月八日上午八時許，在高雄市「傳家保齡球
    館」前，以十萬元之價格向綽號「小林」之男子購買海洛因，嗣並攜往上址分裝
    等情不諱，惟矢口否認有販賣毒品犯行，辯稱：伊因心情不好，始購買海洛因欲
    供己施用，且並未販賣第一級毒品海洛因予丙○○或乙○○，實係與丙○○及乙○○合資購買，且次數僅為五、六次云云。然查：
二、被告丁○○如何自八十八年七月間起至同年九月五日止，利用其所有門號000
    0000000號行動電話機充為連絡販賣毒品之工具，先後十次，在桃園縣中
    壢市○○路「裴翠宮廷」社區門口，每次以重約０‧四公克，價格為二千元之條
    件，販賣海洛因予丙○○及乙○○共同施用，丙○○及乙○○並係合資一起向丁○○購買等情，業據其於警訊自承：「（扣案之海洛因）是在高雄向一位綽號「
    小林」之男子購得的．．．（你購買來的海洛因如何處理？）大部分都是丙○○
    向我購買海洛因較多．．．丙○○、乙○○他們二人是一起向我購買毒品海洛因
    ．．．０‧四公克的海洛因賣給他們（指丙○○、乙○○）二人二千元，我大概
    賣給他們十餘次．．．丙○○、乙○○是從今（八十八）年七月份開始向我購買
    海洛因，交貨地點在中壢市○○路「裴翠宮廷」那裡．．．我本身沒有吸食海洛
    因．．．他們二人是打0000000000我的行動電話向我購買海洛因的」
    （見偵卷第九頁反面、第十頁及反面），偵查中供認：「我沒有吸海洛因，我只
    有在販賣．．．從今年七月中旬開始（販賣），在中壢地區賣，一包０‧四公克
    賣二千元，賣給．．．丙○○、乙○○等人」（見偵卷第二九頁反面、第三十頁
    ）等語在卷，並經被告丙○○於警訊時供稱：「我於七月間起陸續向丁○○購買
    海洛因約十餘次，最後一次向丁○○購買海洛因約於九月五日，每次價錢約新台
    幣二千元至五千元，每次均打0000000000丁○○的行動電話，再至中
    壢市裴翠宮廷門口等丁○○，購賣海洛因」等語，於原審供稱：「（有向廖女購
    買海洛因）有，與乙○○合買，大約買過十次。．．．最後一次是九月五日，大
    約每次二、三千元．．．三千元一次而已，其他都是二千元，都是二人合資買得
    」等語，同案被告乙○○於警訊時供稱：「我約從八十八年七月間開始與我男友
    丙○○一起吸食海洛因．．．記憶中共向丁○○購買了八、九次，每次買新台幣
    二千元，她給我０‧四公克」等語，及於原審調查時供稱：「買過近十次，自八
    十八年七月份起．．．（每次都是與丙○○共同買）是。（最後一次是何時買的
    ）八十八年九月五日。（價格）平均是每一次二千元左右，合買二千元。（如何
    連絡廖女）打其大哥大，都在中壢市裴翠宮廷那裡」等語明確。其中關於被告丁○○販賣海洛因予丙○○、乙○○之時間、地點、次數、連繫方法、金額及數量
    ，大致上均相符合，足認被告丁○○前開自白與事實相符，自難容由事後空言否
    認。
三、被告丁○○販賣海洛因予丙○○、乙○○之次數，丙○○於警訊時供稱約十餘次
    或約十次，被告於警訊時亦供稱約十餘次，依該二人自白之共通性，應認定被告
    販賣之次數為十次。雖乙○○供稱僅八、九次云云，惟與前開證據不符，自不足
    採。至被告丁○○販賣海洛因予丙○○、乙○○之價格，被告丁○○與乙○○均
    供稱係二千元，雖丙○○曾供稱大約每次二、三千元，其中三千元一次，其他都
    是二千元云云，惟與被告及乙○○所供不符，應係記憶模糊所致，亦不足取。
四、被告丁○○於原審經訊以「海洛因是何人（的）？」時，雖供稱：「我與同案被
    告一起出錢，一人出三三元，我與林女一起下高雄買，錢都付清了，買了
    一兩多」等語（見元審卷第四頁），被告丙○○、乙○○於原審審理時亦均供稱
    ：「我們籌錢一起交由丁○○去買，舉例說這次要買海洛因，我出二千元，他出
    一千元，然後集資交由丁○○去買」等語（見原審卷第六二頁），惟與前開證據
    不符，顯分係事後卸責及迴護被告之詞，均不足取。
五、被告丁○○購入扣案之海洛因係備供販售乙節，業據被告丁○○於警訊供明在卷
    （見偵卷第九頁反面），況被告丁○○迭於警訊及偵查中均供稱其本身並無施用
    海洛因等語，其被警查獲後經採尿送驗結果，亦呈鴉片類陰性反應，有台灣檢驗
    科技股份有限公司濫用藥物尿液檢驗報告書一紙在卷可佐，足見被告丁○○無施
    用海洛因之惡習。再者，被告丁○○購買海洛因之資金係向友人借用，亦據其於
    原審調查時供明（見原審八十八年十二月七日訊問筆錄），是以被告既無施用海
    洛因之惡習，竟又向他人籌借十萬元之鉅資購入大量海洛因，如非欲在販賣牟利
    ，豈非有悖常情。被告丁○○空言否認販毒犯行，並辯稱扣案之海洛因係備供自
    行施用云云，要乃卸責之詞，並非可採。
六、被告丁○○係以十萬元之價格販入扣案之海洛因，經換算結果，每０‧四公克之
    成本約祇為七百二十元，乃其竟以二千元之價格銷售，顯係從中賺取差價牟利，
    自有營利之意圖。
七、此外，復有如事實欄所載之證物扣案可稽，扣案之白粉十四包經送驗結果，確係
    海洛因（合計淨重五五‧五四公克，包裝重四‧五三公克，純度五一‧八八％，
    純質淨重二八‧八一公克），亦有法務部調查局（八八）000000000號
    鑑定通知書一紙在卷足憑。本件事證明確，被告丁○○犯行堪以認定。
八、核被告丁○○所為，係犯毒品危害防制條例第四條第一項之販賣第一級毒品罪。
    其先後多次犯行，時間緊接，手段相若，犯罪基本構成要件相同，顯係基於概括
    之犯意反覆為之，應依連續犯之規定論以一罪，惟因販賣第一級毒品之法定本刑
    死刑及無期徒刑部分，依法不得加重，僅就罰金刑部分加重其刑。被告丁○○販
    賣前後持有海洛因之低度行為，為販賣之高度行為吸收，不另論罪。被告丁○○
    於八十八年九月八日，為供轉售而向綽號「小林」販入海洛因之該次販毒犯行，
    雖未據起訴，惟與起訴事實有連續犯關係，屬裁判上一罪，為起訴效力所及，本
    院自應併予審理。查被告丁○○有如事實欄所載之犯罪科刑執行情形，有台灣桃
    園地方法院檢察署刑案資料查註紀錄表一份附卷可憑，於五年之內再犯有期徒刑
    以上之本罪，為累犯，但因本罪之法定本刑為死刑及無期徒刑部分，依法亦不得
    加重，應僅就罰金刑部分加重其刑。被告丁○○販賣毒品之數額非鉅，且對象非
    不特定之人，非屬一般毒梟，所得又僅為二萬元，情節殊非惡重，依其犯罪之特
    殊原因及環境因素予以觀察，在客觀上顯足以引起一般之同情，如仍宣告法定低
    度刑期，尤嫌過重，應依刑法第五十九條之規定減輕其刑。
九、原審認定被告丁○○罪証明確，據以論罪科刑，固非無見。惟查：被告丁○○犯
    罪之情節堪以憫恕，乃原判決未依刑法第五十九條之規定減輕其刑，尚有未洽。
    被告丁○○上訴意旨，空言否認犯罪，雖無可採，然原判決關於此部分既有上開
    可議，自應由本院予以撤銷改判。爰審酌被告丁○○犯罪之動機、目的、次數、
    已販售之價量、可牟取不法利益之多寡、所生危害及犯後態度等一切情狀，量處
    有期徒刑拾伍年，並宣告褫奪公權十年。扣案備供販賣之第一級毒品海洛因十四
    包（合計淨重五五‧五四公克，包裝重四‧五三公克，純度五一‧八八％，純質
    淨重二八‧八一公克），應依法宣告沒收銷燬之。另扣案分裝袋一百七十五個，
    既係被告丁○○供分裝販毒所用之物，且據同案被告乙○○於原審調查時證稱：
    那裡有秤子及剪刀，丁○○拿出海洛因及「分裝袋」在丙○○友人那裡分裝等語
    ，顯屬其所有（否則不至併同毒品售出），應併予宣告沒收。又未扣案之新台幣
    二萬元，係被告丁○○販賣毒品所得，未扣案之門號0000000000號行
    動電話機一具，亦為供被告丁○○販毒所用之物，且被告丁○○於原審供稱該行
    動電話屬其所有，均應依毒品危害防制條例第十九條第一項規定，諭知沒收，如
    全部或一部不能沒收時，追徵其價額或以其財產抵償之。至扣案之剪刀一支、電
    子秤一個、分裝器二支及針筒一支，則為原置上址分裝場所內之物，為被告丙○○、乙○○於原審調查、審理時供明，非屬被告丁○○所有，乃不予宣告沒收。
十、公訴意旨另以：被告丁○○另意圖營利，並基於概括之犯意，連續多次販賣第一
    級毒品海洛因予綽號「冬瓜」、「小白」，因認此部分亦涉有毒品危害防制條例
    第四條第一項之罪嫌云云。公訴人認定被告丁○○涉有此部分犯罪，無非係以該
    部分事實，已據被告丁○○於警訊時自白為其論據。惟按被告之自白不得作為認
    定有罪之惟一證據，為法所明定，經查被告丁○○於警訊時固為上開之自白，惟
    嗣已否認上情，且亦無關於綽號「冬瓜」、「小白」之姓名、年籍或住居所等資
    料以供查證，用以擔保被告丁○○自白之真實性，自不得遽以認定被告丁○○涉
    有此部分犯行。至被告丙○○於警訊固指陳：我親自在「裴翠宮庭」門口向丁○○購買海洛因時，還有很多我不認識之人向丁○○購買毒品云云（見偵卷第十六
    頁），惟其於原審調查時稱：沒有（親眼看見丁○○賣海洛因給他人），只是聽
    說，我是在交易時，有人走過來與她講話等語，足見其未曾親眼目睹被告丁○○
    販售毒品予他人之情事，尚難徒憑傳聞或推測之詞即採為斷罪資料。此外，復乏
    其他確據足資能證明被告丁○○涉有此部分販毒犯行，惟因公訴人指此與前開論
    罪科刑部分有連續犯關係，屬裁判上之一罪，爰不另為無罪之諭知。
貳、被告丙○○、乙○○無罪部分：
一、公訴意旨略以：被告丙○○、乙○○於八十八年九月九日下午五時十分許，在桃
    園縣桃園市○○○街九十巷十二號二樓，於被告丁○○分裝海洛因時，幫助丁○○修剪分裝袋以販賣海洛因，因認丙○○、乙○○等均涉犯幫助販賣第一級毒品
    之罪嫌云云。
二、原審就被告丙○○、乙○○幫助販毒部份為無罪之諭知後，檢察官不服於八十九
    年二月十八日提起上訴，雖原審之送達證書（見原審卷第一○七頁），於送達郵
    局日戳欄內蓋有「八九、二、二」，另右下送達處所欄蓋有檢察官職名章，未註
    記日期。本院為查明起見，經向原審函查結果，據覆稱：該檢察官係於八十九年
    二月十一日收受判決正本之送達，有該院八十九年九月十四日桃院丁刑慎八八訴
    一三三八字第二五八九二號函附收受判決簿冊在卷為憑，足認檢察官確係於八十
    九年二月十一日收受判決正本之送達，是其於八十九年二月十八日提起上訴，即
    屬合法，合先敘明。
三、被告乙○○於本院審理時未到庭，其於原審及被告丙○○於本院審理時均否認有
    幫助丁○○販毒行為，均辯稱：伊等並未幫助丁○○修剪分裝袋等語。經查：被
    告丙○○、乙○○修剪分裝袋之時點係在被告丁○○備供出售而販入海洛因之販
    毒行為完成之後，為被告丁○○所自承，是被告丙○○、乙○○對於被告丁○○
    該販入部分之販毒行為即未曾提供任何助力，難認有施以助成之幫助行為。至被
    告丙○○、乙○○修剪分裝袋如認係有利於被告丁○○爾後販賣毒品犯行之實施
    ，然被告丁○○關於該部分既未開始著手於出售行為即為警查獲，被告丙○○、
    乙○○單純修剪分裝袋行為，即難以幫助販毒之罪責相繩。再者，被告丁○○於
    本院審理時堅稱被告丙○○當時係在睡覺，被告乙○○則係在旁將較大之空分裝
    袋修剪為小型之分裝袋，修剪當時分裝袋內均未放入毒品等語，被告丙○○亦為
    相同之供述，且扣案之分裝袋內未置放毒品，亦有該分裝袋扣案為憑，難認被告
    丙○○、乙○○涉有持有毒品犯行。此外，復查無其他積極證據足證被告丙○○
    、乙○○涉有幫助販賣第一級毒品或持有第一級毒品犯行，自屬不能證明被告丙○○、乙○○等犯罪。
四、原審因予諭知被告丙○○、乙○○無罪之判決。經核尚無違誤。上訴人即檢察官
    上訴意旨略以：被告丙○○、乙○○於被告丁○○繼續實施販賣毒品行為中提供
    助力幫助修剪分裝袋，即構成犯罪云云，尚屬無據。本件此部分上訴非有理由，
    應予駁回。
五、被告乙○○經合法傳喚，無正當理由不到庭，爰不待其陳述逕行判決。
據上論斷，應依刑事訴訟法第三百六十八條、第三百六十九條第一項前段、第三百六
十四條、第三百七十一條、第二百九十九條第一項前段、毒品危害防制條例第四條第
一項、第十八條第一項前段、第十九條第一項，刑法第十一條、第五十六條、第四十
七條、第三十七條第一項、第三項，判決如主文。
本案經檢察官錢漢良到庭執行職務。
中    華    民    國    八十九    年        十一      月      二十二    日
                            台灣高等法院刑事第六庭
                                審判長法  官  陳  春  秋
                                      法  官  黃  賽  月
                                      法  官  高  明  哲
右正本證明與原本無異。
如不服本判決應於收受送達後十日內向本院提出上訴書狀，其未敘述上訴之理由者並
得於提起上訴後十日內向本院補提理由書（均須按他造當事人之人數附繕本）。
                                      書記官  李  垂  福
中    華    民    國    八十九    年        十一      月      二十四    日
附錄：本案論罪科刑法條全文
毒品危害防制條例第四條第一項：
製造、運輸、販賣第一級毒品者，處死刑或無期徒刑；處無期徒刑者，得併科新臺幣
一千萬元以下罰金。


司法院資訊處製作；財團法人民間司法改革基金會備份。
